臺北高等行政法院判決
　　　　　　　　　　　　　　　92年度訴字第05399號
　　　　　　　　　　　　　　　.
原　　　告　禾陽國際股份有限公司
代　表　人　甲○○
訴訟代理人　丙○○
　　　　　　陳文炯（會計師）住台北市○○○路○段156號12樓
上　一　人
複 代理 人　陳建宏（會計師）　住同上
被　　　告　財政部臺北市國稅局
　　　　　　　　　　　　　　設台北市○○路○段2號
代　表　人　張盛和（局長）　住同上
訴訟代理人　乙○○　　　　　住.
上列當事人間因營利事業所得稅事件，原告不服財政部中華民國
92年10月8日台財訴字第0920055106號訴願決定，提起行政訴訟
。本院判決如下：
    主  文
原告之訴駁回。
訴訟費用由原告負擔。
    事  實
壹、事實概要：
  一原告辦理民國（下同）89年度營利事業所得稅結算申報時，
    原列報利息支出新台幣（下同）9,287,607元。
  二被告查核時，以原告87年度所購置大直金泰段32之1地號土
    地，並非供企業長期使用，遂將相對之銀行借款107,212,82
    6元，按當年度平均借款利率百分之7.55計算，計算所得之
    利息支出8,094,568元予以資本化，而核定利息支出為1,19
    3,039元。並以此為基礎，核定原告當年度之全年所得額為
    9,027,889元，補徵稅額2,023,642元。
  三原告不服上開核定而申請復查，但復查結果未獲變更，原告
    提起訴願亦遭駁回，因此提起本件行政訴訟。
貳、兩造聲明：
  一原告聲明：
    求為判決撤銷原處分（復查決定）及訴願決定。
  二被告聲明：
    求為判決駁回原告之訴。
參、兩造之爭點：
  一原告主張之理由：
    (一)原告對於89年度營利事業所得稅結算申報，經被告核定其
      全年所得額為9,027,889元，補徵稅額2,023,642元，原告
      不服，就購置坐落台北市○○○○段32之1地號土地，非
      屬固定資產，將借款利息以遞延費用列帳部分申請復查，
      為92年7月3日財北國稅法字第0920223120號復查決定駁回
      。原告仍表不服，提起訴願，亦遭財政部92年10月8日台
      財訴字第0920055106號決定駁回。
    (二)關於原告於87年度購置坐落台北市○○○○段32之1地號
      土地，其購入之目的係為了規劃興建營業場所之用，非以
      出售為目的，至89年間積極進行開發案之評估及規劃，又
      於90年12月向台北市都市計畫委員會陳情修訂「台北市基
      隆河（中山橋至成美橋段）附近地區計畫暨配修訂主要計
      畫案」內「基隆河（中山至成美橋段）附近地區土地使用
      分區與都市設計管制要點」案，並無擱置該筆土地開發之
      情形。被告以該筆土地目前（91年底）並未積極開發為由
      ，認為該筆土地非供企業長期使用，依營利事業所得稅查
      核準則（下稱查核準則）第97條第9款但書規定，非屬固
      定資產之土地，將8 9年度之借款利息以遞延費用列帳，
      違反邏輯認定事實。
    (三)關於所購入土地之借款利息，經辦妥過戶手續或交付使用
      後之借款利息，於何時作為費用列支，應如何適用之問題
      ，依查核準則第97條第9款但書規定及財政部86年7月24日
      台財稅字第861908054號函所揭示，應為收入與費用配合
      原則。本件因開發計劃持續評估及修改而未定案，致目前
      土地未能積極開發，又原告之營業項目非以從事房地買賣
      為業，且無出售之意圖，遞延之借款利息無出售所得可減
      除，自應將該借款利息於發生時以費用列支，以符合收入
      與費用配合原則與實質課稅原則。
    (四)對被告機關各項答辯主張之反駁：
      1.答辯書第二段所述，「.... 經查本局原查以其87年所
        購土地，非供企業長期使用，遂將利息予以.... 」云
        云，但查本案於87年即積極委託復統工程顧問股份有限
        公司進行「基地鑽探及土壤試驗」，並於87年5月4日取
        得「基地鑽探及土壤試驗報告書」，且迄今土地不僅未
        出售，而且繼續供原告公司使用，應屬原告公司長期使
        用之固定資產範圍。因為如果「土地」是要準備做為出
        售的話，是不會花冤枉錢去做土質探測，所以，可以證
        明是有積極開發的意圖並且供企業長期使用，絕非為出
        售而持有土地。
      2.答辯書第三段所述，「係為規劃興建營業場所，非以出
        售為目的，應屬固定資產，無...，惟原告所提示禾聯
        國際股份有限公司非訴願人本人，致本局無從審酌....
        」云云，但查原告公司係87年才設立，公司人事大多尚
        未底定，且禾聯公司並無土地之持分，故委由已成立經
        營多年的禾聯公司（禾聯公司董事長與原告公司董事長
        為同一人）與SPRING CINEMA娛樂影城合作開發代為處
        理開發事務，應屬合理之情事，且有三方共同合作開發
        之意，致盼被告機關從新審酌。
    (五)費用化與資本化之判別：
      1.如係屬公司自用者，例如作為辦公室或廠房之使用者，
        作為當期利息。
      2.如係屬未來出租或出售，利息費用應予以資本化，不得
        遞延。
    (六)爰再補充理由如下：
      1.查核準則第97條第9款規定：「購買土地之借款利息，
        應列為資本支出；經辦妥過戶手續或交付使用後之借款
        利息，可作費用列支。但非屬固定資產之土地，其借款
        利息應以遞延費用列帳，於土地出售時，再轉作其收入
        之減項。」
      2.商業會計處理準則第10條規定：「固定資產指為供營業
        上使用，非以出售為目的，且使用年限在一年或一個營
        業週期以上之有形資產。」是所謂固定資產之土地包括
        辦公室之土地，購入規劃興建營業場所或辦公室供公司
        自用或長期出租之素地及出租資產之土地。
      3.本案係由原告公司土地積極開發，準備供自行使用之大
        型開發案，惟鑑於資金龐大、技術門檻高、軟硬體之開
        發曠日廢時，所以積極尋求合作經營之對象。
      4.本案於87年間係屬重大專案共同合作開發興建影城計劃
        ，由原告公司持股百分之70，由春暉公司持股百分之30
        ，並非由原告將土地直接出租給他人營業，而原告也非
        地主或房東，而是共同經營者；本案之開發，係屬公司
        自用之土地無誤，其利息應予費用化，才合理。
      5.又原告公司營業項目為：「電器、電子類產品買賣」，
        而買賣上述商品需有大面積賣場及展示空間，原來為求
        公司持續經營與發展，所以臨時股東會決議購買上開土
        地將建築大樓，做為營業場所。而依營業登記證公司營
        業項目並無土地買賣、開發業務，購買土地非以出售為
        目的；因此，土地並非商品，帳列固定資產並無錯誤，
        結算申報時依查核準則第97條第9款規定將辦妥過戶手
        續後之借款利息做為費用列支，應屬適當。
      6.稽徵機關為課稅目的，以推測方式強將公司固定資產認
        定為商品，形同介入公司經營策略，更否定股東會之決
        議，違反行政程序法及行政原則。
  二被告主張之理由：
    (一)按「營利事業所得額之計算，以其本年度收入總額減除各
      項成本費用，損失及稅捐後之純益額為所得額。」為所得
      稅法第24條第1項所明定。次按「購買土地之借款利息，
      應列為資本支出，經辦妥過戶手續或交付使用後之借款利
      息，可作費用列支。但非屬固定資產之土地，其借款利息
      應以遞延費用列帳，於土地出售時，作為其收入之減項。
      」為營利事業所得稅查核準則（下稱查核準則）第97條第
      9款所規定。
    (二)本件原告89年度營利事業所得稅結算申報，原列報利息支
      出9,287,607元，被告初查以其87年度購置坐落臺北市○
      ○○○段32之1地號土地，非供企業長期使用，乃將相對
      銀行借款107,212,826元（銀行借款123,000,000-銀行存
      款1,429,438-應收帳款2,146,520-存貨11,016,458-運輸
      設備1,194,758=107,212,826）按當年度平均借款利率百
      分之7點55（當年度利息支出9,287,607/當年度銀行借款
      123,000,000）計算資本化利息8,094,568元（107,212,
      826×7.55%），核定利息支出為1,193,039元，全年所得
      額為9,027,889元，補徵稅額2,023,642元。
      1.原告不服，主張於87年度開始籌備「大直金泰段商場暨
        影城」之開發計劃，積極與春暉影業有限公司商討合資
        興建影城暨共同經營事宜，經評估後，為配合國際化及
        市場需求，遂修改投資計劃及開發項目，因受制於分類
        使用規定，不克積極開發完成，因屬大型之開發案，須
        配合臺北市政府之相關規定，因此其規劃與評估期較長
        ，且原告持續評估及修改開發計劃中，並未擱置該計劃
        ，購入系爭土地係為規劃興建營業場所，非以出售為目
        的，應屬固定資產，無查核準則第99條第9款非屬固定
        資產之土地，其借款利息應以遞延費用列帳適用之問題
        云云。
      2.申經被告復查決定略以，經於92年4月29日以財北國稅
        法字第0920223106號通知原告，請其於92年5月10日前
        提示購買系爭土地從事開發之計劃及具體執行之有關資
        料憑核，該函業經合法送達，有郵遞雙掛號回執附案可
        稽，原告屆期仍未提示，致無從審酌，原核定利息支出
        1,193,039元，尚無不合等由，駁回其復查之申請，經
        核並無不妥。
    (三)茲原告除執前詞外，並主張購入系爭土地，係為規劃興建
      營業場所之用，由營利事業登記證之營業項目含零售者計
      13項可知，另經營商務旅館及餐廳等項目，待投資興建完
      成，取得許可證照後，將申請增加登記營業項目，故系爭
      土地非以出售為目的，應屬原告之固定資產云云，另提示
      大直影城開發案會議記錄、開發計劃摘要、禾聯國際股份
      有限公司SPRING CINEMA娛樂影城合作協議書等文件資料
      影本佐證，資為爭議。
    (四)第查原告本期申報利息支出9,287,607元，依簽證會計師
      91年12月6日補充說明及提示之平均借款利率及利息資本
      化計算式，本年度全數借款利息9,287,607元，減除營運
      所必需資金之借款利息後，按當年度平均借款利率百分之
      7.55計算認屬購買系爭土地之借款利息為8,094,568元，
      因認購置系爭土地，非供企業長期使用，是被告乃依上開
      資料，核定當年度之利息支出為1,193,039元。次查原告
      雖提示大直影城開發案會議記錄、開發計劃摘要等文件資
      料影本，主張仍持續評估及修改開發計劃中，系爭土地將
      來係為規劃興建營業場所，非以出售為目的，應屬固定資
      產等情，惟依商業會計處理準則第17條規定：「固定資產
      指為供營業上使用，非以出售為目的，且使用年限在一年
      或一個營業週期以上之有形資產，.... 1.土地：指營業
      上使用之土地及具有永久性之土地改良」；另依財務會計
      準則公報第1號第21條規定：「固定資產為供營業上長期
      使用之資產，其非為營業使用者，應按其性質列為長期投
      資或其他資產」；又經查原告提示之禾聯國際股份有限公
      司SPRING CINEMA娛樂影城合作協議書之甲方為禾聯國際
      股份有限公司，非原告，且原告迄今仍無法提示具體之執
      行計劃供核。綜上，本件原告於87年間原為「大直金泰段
      商場暨影城」之開發計劃而購置系爭土地，於登記為其所
      有及交付使用後，目前並無具體動工，興建之行動，卻因
      主張之種種因素而將系爭土地閒置，已非屬供營業上長期
      使用之資產，被告依首揭規定設算系爭土地之借款利息
      8,094,568元予以遞延，尚無不合，所訴核無足採。
    理  由
壹、兩造爭執之要點：
  一針對原告公司辦理89年度營利事業所得額之認定，有關利息
    費用支出部分，被告機關將其中8,094,568元予以資本化，
    而自當年度費用中剔除，其資本化之理由為：
    (一)上開利息支出之所以發生，乃是因為原告於87年度借款購
      入大直金泰段32之1地號土地而生者。
      【註】：以設算方法求得，但兩造對此並無爭議，計算方
              法如下：
              (1)銀行借款本金設算為107,212,826元，即：
                當年度銀行借款123,000,000-銀行存款1,429
                ,438- 應收帳款2,146,520-存貨11,016,458-
                運輸設備1,194,758=107,212,826
              (2)借款利息設算為8,094,568元，即：
                利率設算為7.55%，即：
                   當年度利息支出9,287,607/當年度銀行借
                   款123,000,000=7.55%
                利息金額為8,094,568元，即：
                  107,212,826*7.55%=8,094,568
    (二)但系爭土地不符合「固定資產」之定義，所以依查核準則
      第97條第9款但書之規定，將借款購入系爭土地所支出之
      借款利息予以「資本化」。
      【註】：查核準則第97條第9款但書之規定內容：
              購買土地之借款利息，應列為資本支出，經辦妥
              過戶手續或交付使用後之借款利息，可作費用列
              支。但非屬固定資產之土地，其借款利息應以遞
              延費用列帳，於土地出售時，再轉作其收入之減
              項。
  二原告則爭執稱系爭土地符合固定資產之定義（具體理由詳後
    所載）。
  三是以本案之爭點僅在於系爭土地對原告公司而言，是否符合
    「固定資產」之定義。
貳、本院之判斷：
  一固定資產之定義及其認定方式：
    (一)按依商業會計處理準則第17條第1項本文之規定內容，固
      定資產是指「為供營業上使用，非以出售為目的，且使用
      年限在一年或一個營業週期以上之有形資產」，而固定資
      產之科目分類與評價及在財務報表上應行加註事項，就「
      土地」部分，依同條項第1款之規定內容，亦須符合「營
      業上使用」之定義。其評價包括取得成本、具有永久性之
      改良及重估增值等等。又土地因重估增值所提列之土地增
      值稅準備，應列為長期負債；土地因法令限制而暫以他人
      名義為所有權登記者，應附註揭露，並註明保全措施。另
      依財務會計準則公報第1號第21條之規定：「固定資產為
      供營業上長期使用之資產，其非為營業使用者，應按其性
      質列為長期投資或其他資產」。
    (二)是以「固定資產」必須供營利事業持續為營業上使用者，
      此時為取得該固定資產所支付之費用，因為與當期（指稅
      捐週期）所創造之收益具有關連性，基於「收入成本配合
      原則」，而可在當期認列。若土地非屬固定資產，則因取
      得或維護該土地使用價值之支出，因與當期收益之獲取無
      關，同樣基於「收入成本配合原則」，必須將此等支出計
      入該土地原始成本（資產負債表之資產估價項下）中，等
      到將來土地處分獲得收入時，再將全部原始成本一次認列
      為費用（損益表之觀點）予以扣除，以正確計算營利事業
      之損益。
    (三)當然「資產」有無「在營業上持續使用」，原則上應由客
      觀面來決定，必須營利事業有實際使用該資產者方屬之。
      不過在一定程度上也須顧及營利事業主觀之意圖，當營利
      事業主觀上有營業使用意圖，並已呈現在外，開始著手規
      劃施作，依計劃按步驟付諸實現者；或者在使用期間，因
      為一時之事故被迫暫時終止使用者，均無礙於「固定資產
      」之認定。但這裏須特別注意，主觀之營業使用目的，仍
      須藉由表現在外之企業活動來推知，而這種企業主觀目的
      之外在呈現，必須具有一定之公信力，不然無從信為真正
      。
    (四)另外當營利事業對特定土地原無營業使用之意圖，以致其
      支出之費用被資本化，而事後才重新規劃營業使用者，則
      自營業使用之意圖對外顯示後，其購入土地而支付之利息
      與維持土地使用價值之支出才可在當期認列為「費用」，
      而已往被「資本化」之費用則繼續列為土地原始成本之一
      部，而留在資產負債表之資產估價項下，等到將來土地處
      分時再行認列。
  二本案原告系爭土地於89年間尚不符合「固定資產」之定義，
    茲說明其判斷理由如下：
    (一)原告於87年間買入土地，至系爭課稅年度（89年度）終止
      時為止，均未實際加以利用（即在素地上實際興建大樓完
      畢，而供營業之用），此等呈現在外之客觀事實，在事實
      層面即難以直接確認其為「持續供營利事業營業使用之固
      定資產」。
    (二)此時接著則應考量，可否從原告其他表現在外之作為，間
      接判斷出原告對系爭土地有「供營業使用」之主觀目的存
      在。此等主觀目的之對外呈現，主要表現在對資產開始進
      行「形塑」活動，使其資產外觀及機能逐漸朝著「供營業
      使用」之目標前進。
    (三)但本院認為，89年間原告對系爭土地，在外部上，並無朝
      著「供營業使用」目標前進之積極資產「形塑」活動呈現
      ，是以在當年度亦無認定該資產為固定資產。爰將此項判
      斷理由說明如下：
      1.首先就系爭土地打算供營業活動之具體內容而言，原告
        之說詞前後不一，或謂「供出售電器電子類產品之賣場
        及展示空間」之用，或謂「供興建影城之用」。經查：
        (1)原告登記經營之項目，依其提供之營利事業登記證所
          載，並不包括「電影之播放在內」，所謂供「供興建
          影城之用」云云，顯然與登記事項不符，無從信為真
          正。
        (2)而原告所言興建「出售電器電子類產品之賣場及展示
          空間」一節，雖與其登記之營業項目相符，但是也未
          提出建築物之設計藍圖為證，同樣難以採信。
      2.原告又謂其於90年12月才向台北市都市計畫委員會陳情
        修訂「台北市基隆河（中山橋至成美橋段）附近地區計
        畫暨配修訂主要計畫案」內「基隆河（中山至成美橋段
        ）附近地區土地使用分區與都市設計管制要點」案，由
        此觀之，在89年間其主觀營業內容仍然無從確定。
      3.另原告稱：「系爭土地面積龐大，所以前置作業曠日廢
        時，無法以原告沒有實際動工為由，來否認原告之主觀
        營業目標。而原告自始即是打算作影城使用，而與春暉
        公司擬具合作計劃，共同開發系爭土地」云云。但查原
        告提出之合作計劃書是由禾聯國際股份有限公司（下稱
        禾聯公司）與春暉影業公司（下稱春暉公司）所簽立，
        而非原告，原告固謂原告與禾聯公司為關係企業，然而
        即使是關係企業，在法律上仍屬不同之權利主體，損益
        須各別計算，事實上關係企業間更可能安排由一家公司
        先行買入土地（例如本案中之原告），等到將來再出售
        予另一家公司（可能為本案中之禾聯公司）來實際經營
        ，另外依上所述，原告主張其委由禾聯公司出面與春暉
        公司洽商影城開發計劃本身也與其登記之營業項不符。
        是以原告與禾聯公司間之關係企業身分，並不能因此證
        明其有參與禾聯公司與春暉公司針對系爭土地之使用規
        劃，進而證明原告對系爭土地有供營業使用之主觀意圖
        已呈現在外。
      4.原告復稱：「如果其僅以商品買入系爭土地，不可能進
        行『土地鑽探及土壤』之試驗」云云，實則買入之土地
        是否符合「固定資產」之定義，與其是否有意出售分屬
        二事。何況買入土地後再打算出售，進行「土地鑽探及
        土壤試驗」一樣可能是基於「出售土地前對土地市價進
        行評估」的前置作業。
  三故被告機關在本案中針對原告就系爭土地於89年間之處置情
    況，認定該筆土地非屬原告之固定資產，而依查核準則第97
    條第1項第9款之規定，將原告上開利息支出予以「資本化」
    即無違誤，原告所提各項主張均無從推翻原處分之合法性。
參、綜上所述，本件原處分並無違法，訴願決定予以維持亦無違
    誤，原告訴請撤銷於法無據，應予駁回。
據上論結，本件原告之訴為無理由，爰依行政訴訟法第98條第3
項前段，判決如主文。
中　　華　　民　　國　　94　　年　 　1　　月　 19  　 日
                    第五庭審判長  法  官  張瓊文
                                  法  官  黃清光
                                  法  官  帥嘉寶
上為正本係照原本作成。
如不服本判決，應於送達後20日內，向本院提出上訴狀並表明上
訴理由，如於本判決宣示後送達前提起上訴者，應於判決送達後
20日內補提上訴理由書（須按他造人數附繕本）。
中　　華　　民　　國　　94　　年　 　1　　月　 19  　 日
 　　  　　　　　　  　    　     書記官  蘇亞珍
